智慧財產及商業法院民事判決  
110年度民著上易字第10號
上  訴  人  許閎智                                     
訴訟代理人  高宏銘律師
複 代理 人  吳承諺律師
被 上訴 人  瑞奧股份有限公司


法定代理人  郭全榮                                     

訴訟代理人  劉仁閔律師
            邱柏越律師
            趙翊婷律師
上列當事人間請求著作權其他契約爭議事件等事件，上訴人對於
民國110年8月20日臺灣臺北地方法院109年度智字第36號第一審
判決提起上訴，本院於民國111年2月14日言詞辯論終結，判決如
下：
    主  文
一、上訴駁回。
二、第二審訴訟費用由上訴人負擔。
    事實及理由
一、上訴人主張略以：
（一）上訴人於民國108年在被上訴人經營之PressPlay網路平台
      （下稱系爭平台）註冊會員，帳號為「OOOOOO_OOOO00000
      @hotmail.com」，暱稱「張強尼」（下稱系爭帳號），雙
      方簽訂有「提案合約書」（下稱系爭契約），上訴人已依
      約提供身分證影本、銀行存摺影本等資料供被上訴人驗證
      查核，自108年10月起陸續以「張強尼」名義撰寫法拍屋
      相關文章，並上架於系爭平台供人瀏覽訂閱。
（二）詎上訴人明知系爭帳號註冊者為上訴人，竟在收到訴外人
      徐○○助理以忘記帳號密碼、系爭帳號為上訴人代其申請為
      由，欲變更系爭帳號管理權限時，未主動向上訴人聯絡確
      認及未獲上訴人之同意，於109年5月25日逕將系爭帳號及
      該帳號下「財產重分配的關鍵時刻」專案（下稱系爭專案
      ）之14篇文章（下稱系爭著作）全部移轉予徐○○，致上訴
      人喪失系爭著作之支配權，不僅無法瀏覽其內容，更無法
      進行重製、複製或編輯，經上訴人質疑系爭帳號移轉問題
      後，被上訴人方於同年6月17日回復系爭帳號之控制權，
      但仍不開放系爭專案上架。惟被上訴人放任核准徐○○在取
      得系爭帳號控制期間，將系爭專案名稱修改為「法拍屋房
      產致富投資術」，並新增數篇專案文章上架，讓徐○○同樣
      以「張強尼」名義將系爭著作加以衍生改作相同內容之文
      章公開發表，供系爭平台用戶瀏覽訂閱，嚴重侵害上訴人
      著作財產權之改作權及著作人格權之姓名表示權及同一性
      保持權。
（三）被上訴人為上訴人管理系爭帳號時，未依約嚴格核實身分
      ，未經上訴人同意，即將系爭專案移轉予他人使用，顯有
      重大過失，已違反系爭契約及民法第535條所定應盡善良
      管理人之注意義務，妨礙上訴人行使著作權，致上訴人受
      有不能利用系爭著作之損害。而被侵害系爭著作共14件，
      每件以著作權法第88條第3項最低下限1萬元授權金計算，
      上訴人自得依著作權法第85條第1項、第88條第1項、民法
      第227條及第227條之1債務不履行規定，請求被上訴人賠
      償所受著作財產權損害新臺幣（下同）14萬元及著作人格
      權損害36萬元，合計50萬元。
（四）又被上訴人為系爭平台之企業經營者，上訴人係使用系爭
      平台之消費者，因被上訴人對於系爭專案管理顯然具有重
      大過失，造成上訴人著作財產權及人格權受有損害。另被
      上訴人逕自將系爭帳號移轉予徐○○，導致系爭專案及上訴
      人年籍、居住地址、電話、電郵、身分證、銀行存摺等個
      人資料均洩漏予徐○○，造成上訴人隱私權受有侵害。故上
      訴人亦得依民法第184條第1項前段、第195條第1項、消費
      者保護法第7條、第51條等規定，請求被上訴人賠償上開
      損害金額等語。
二、被上訴人抗辯略以：
（一）被上訴人之客服經理游○○係接獲系爭專案「張強尼」老師
      助理葉○○表示，系爭帳號實際使用人及系爭著作之權利人
      為徐○○，之前因委託上訴人代為申請，故需辦理系爭帳號
      管理權限變更，經游○○向該助理確認上訴人無法連絡後，
      始要求該助理提供徐○○身分證正反面影本及申請變更管理
      權限所需文件，核對徐○○之身分證與系爭專案肖像相同後
      ，才將系爭帳號移轉予徐○○，足認上訴人已盡相當注意義
      務，並無任何故意或過失可言。
（二）又被上訴人依系爭契約有權在系爭平台提案者發生權利歸
      屬爭議，或有其他違法情事發生之虞時，得暫停或終止提
      案者於系爭平台之相關權利，並有權停止或強制下架提案
      者之訂閱計畫。嗣經上訴人反映此事後，因系爭專案發生
      權利歸屬爭議，上訴人基於平台管理及消費者保護之目的
      ，在上訴人與徐○○就系爭專案權利歸屬協調完成前，停止
      系爭專案於系爭平台上架之權利，並無違反民法第535條
      規定或有何債務不履行而侵害上訴人之權利。
（三）系爭帳號所有權與系爭專案內系爭著作之著作權歸屬係為
      二事，被上訴人僅提供提案者發表文章之系爭平台，並不
      負責管理系爭帳號之使用，亦不負責判斷系爭專案內著作
      所有權歸屬，上訴人就系爭著作之相關權利，亦不會因系
      爭帳號無法使用而受有喪失支配權或使用權之損害。又被
      上訴人在專案文章上架時亦不會審查專案內容，上訴人所
      指「法拍屋房產致富投資術」專案帳號之申請資料為徐○○
      ，且該專案介紹內文亦與上訴人系爭專案內之系爭著作不
      同，符合形式審查標準後上架，倘徐○○申請之專案內容有
      侵害上訴人著作權之情形，上訴人應向徐○○主張權利，而
      非被上訴人。況依系爭專案之大頭貼、專案內文均顯示徐
      ○○為「張強尼」，且系爭著作之介紹文案明確說明該專案
      是「張強尼」即徐○○的經驗分享，上訴人並未舉證證明其
      為系爭著作之著作權人，難認上訴人有何著作權受侵害之
      情形。
（四）又在系爭專案由徐○○取得管理權限之期間（109年5月25日
      至同年6月17日），均維持原有狀態，並未於系爭平台上
      架，亦未出現於其他第三方平台，更未有重製、改作、編
      輯等情事發生，且該期間亦未有任何學員訂閱或銷售收入
      ，被上訴人在知悉系爭帳號所有權發生爭議時，即將系爭
      帳號恢復設定為上訴人所有，上訴人之編輯、瀏覽等權限
      均未受限制，足見並未有侵害上訴人著作權之行為，遑論
      上訴人並未受有損害。
（五）至被上訴人在將系爭專案之管理權限變更為徐○○時，系爭
      帳號之信箱、密碼及綁定存摺，乃依據徐○○之申請進行變
      更，在此過程中徐○○自始不會接觸到上訴人相關個人資料
      ，且變更後系爭帳號內所有資料均已為徐○○資料，故上訴
      人個人資料不會因被上訴人進行管理權限移轉變更程序而
      外洩。況上訴人應係受徐○○委託代為申請系爭帳號，或係
      徐○○共同經營團隊之一員，徐○○自始知悉系爭帳號所使用
      上訴人之個人資料，自難認對上訴人之隱私權構成侵害。
（六）再者，依系爭契約第4條約定可知兩造係合作關係，被上
      訴人提供系爭平台供提案者上傳並發表專案以供用戶訂購
      ，上訴人付費使用系爭平台係為供其執行業務即銷售專案
      課程所需，顯非以最終消費為目的，核非消費者保護法第
      2條所稱之消費者，並無適用該法之餘地。況且，被上訴
      人就系爭帳號之爭議處理實已盡平台方之管理責任，符合
      提案者之合理期待，上訴人主張依消費者保護法規定請求
      ，洵屬無據等語，資為答辯。
三、原審判決上訴人敗訴，上訴人提起上訴並聲明：㈠原判決廢
    棄。㈡被上訴人應給付上訴人50萬元及自民事訴之變更追加
    暨準備㈠狀繕本送達翌日起至清償日止，按年息5%計算之利
    息。被上訴人則答辯聲明：上訴駁回。
四、兩造不爭執事項：
（一）上訴人於108年在被上訴人經營之系爭平台註冊會員，帳
      號為「OOOOOO_OOOO00000@hotmail.com」，暱稱「張強尼
      」。
（二）上訴人於108年間有使用系爭帳號。
（三）上訴人申請系爭專案時有依系爭契約第2條規定，提供身
      分證影本、銀行存摺影本等予被上訴人驗證查核。
五、本院判斷：
（一）被上訴人就系爭帳號管理權限爭議所為處理並無違反系爭
      契約，且已盡善良管理人之注意義務，並無致上訴人受有
      損害：
　　⒈上訴人於108年向被上訴人申請系爭帳號並完成註冊程序後
      ，於系爭平台上架系爭專案（內含系爭著作如原審卷第14
      7至373頁）。嗣於109年5月間，徐○○之助理葉○○向被上訴
      人客服經理游○○表示系爭專案是屬於徐○○的，因徐○○想更
      改專案內容，但聯繫不到原系爭帳號申請人即上訴人，後
      經游○○核對葉○○所提供徐○○身分證上照片與系爭專案封面
      照片為同一人，且系爭專案封面就有「張強尼」即徐○○等
      內容，因而認定上訴人為徐○○之助理，故協助將系爭帳號
      資料變更，並將權限移轉予徐○○；迄至同年6月間，因上
      訴人以電子郵件質疑被上訴人擅自轉移系爭帳號乙事，經
      游○○判斷系爭帳號及系爭專案歸屬有爭議，即向葉○○及上
      訴人表明系爭專案將暫時關閉，並系爭帳號將回復為原來
      上訴人所有之狀態，由徐○○與上訴人彼此確認系爭帳號及
      專案歸屬後才會再進一步協助處理，上訴人對於系爭帳號
      之權限並未受限，仍可為編輯與瀏覽文章，僅系爭專案內
      文章無法在系爭平台搜尋等情，業經證人游○○於原審證述
      甚詳（原審卷第478至482頁），並有被上訴人與葉○○及上
      訴人間之客服信箱往來電子郵件、律師函等可佐（原審卷
      第27至41頁、第419至431頁），堪認真正。
　　⒉依上訴人所提其自行上傳至系爭平台之系爭專案介紹封面
      照片共有三人肖像（原審卷第147頁），上訴人自承中間
      戴眼鏡之人為徐○○，照片右邊之人為上訴人（原審卷第48
      5頁及本院卷第119頁），關於系爭專案之創作者介紹，則
      僅有放置徐○○一人肖像，並標註「我是張強尼」、「我有
      豐富的法拍獲利經驗」等字樣（原審卷第155頁），此為
      上訴人所不爭執（本院卷第140頁），客觀上既係以通常
      之方法表示「張強尼」即徐○○為著作人，足認系爭專案創
      作者「張強尼」即為徐○○，並非指上訴人。因此，被上訴
      人客服經理游○○依徐○○透過助理葉○○之申請，於核對徐○○
      身分證上照片與系爭專案封面照片為同一人，確認其所述
      即上訴人應係代徐○○申請系爭帳號為真後，將系爭帳號及
      系爭專案權限移轉予徐○○，應認對於系爭帳號權限變更已
      盡其善良管理人之查證責任，自難認被上訴人就系爭帳號
      權限爭議處理有何過失可言。
　　⒊上訴人雖主張依系爭契約第2條第5項約定，申請帳號時所
      提供均為正確且即時之資料，除為本專案共同提案之團隊
      代表人外，絕不以他人名義代為向被上訴人進行提案申請
      ，被上訴人應依其申請時留存之個人相關資料核實身分，
      但被上訴人明知系爭帳號為上訴人所有，不僅未主動通知
      上訴人，且明知系爭專案存有爭議，仍放任徐○○另以「張
      強尼」名義發表與系爭專案類似文章，於回復系爭帳號原
      來狀態後亦不開放系爭專案上架，致上訴人之著作財產權
      及人格權受到侵害等等。惟查：
　　　⑴系爭契約第2條第5項約定：「乙方（即上訴人）保證因
        註冊PressPlay平台會員及依本合約約定所提供之相關
        資料及文件（包括但不限於會員註冊資訊、個人身分資
        訊或個人/法人身分證明文件等），均為正確且即時之
        資料，除為本專案共同提案之團隊代表人外，絕不以他
        人之名義代為向本公司進行本專案之提案申請。乙方如
        於申請後欲變更所提供之資料，應於通知本公司之日起
        5個工作日內提交更新之資料，如逾期未提交更新之資
        料致審查未通過，應由乙方自行負擔相關責任。」（原
        審卷第15、89頁）。核此項約定係上訴人申請系爭帳號
        或變更專案資料時應提供真實之證明文件，要非規範被
        上訴人僅得以上訴人所提供之個人相關資料核對身分，
        上訴人執此作為被上訴人有違反系爭契約之行為，已有
        誤解。
　　　⑵依兩造簽訂之系爭契約第4條第1項、第2項及第5條第1項
        約定可知，被上訴人負責經營、建置系爭平台，上訴人
        則於該平台上以發起專案之方式，將其創作內容（包括
        但不限於文字、照片、圖片、圖像、音訊、影片、影像
        、評論、數據、簡訊、軟體、劇本、計畫、故事訴說、
        藝術作品、音樂作品或其他任何素材等）發表、刊登於
        該平台上，以供該平台用戶瀏覽、訂閱或購買；被上訴
        人則提供系爭平台網頁空間予上訴人使用，為上訴人代
        收付費訂閱者款項並記錄付費訂閱者所選回饋項目與訂
        閱之金額，以及網站使用上的相關客服。專案上架後，
        被上訴人依每月自訂閱者收取之金額，扣除金流手續費
        、平台服務費後之訂閱所得後，於每月10日以匯款方式
        撥付至上訴人所指定帳戶（原審卷第89至90頁）。又依
        系爭契約第6條第1、2項、第8條第1項規定可知，上訴
        人保證其於專案中所提供或於該平台發布之任何內容（
        包括但不限於公開張貼或私下傳送之資料、資訊、照片
        、圖形、文字、軟體、音樂、音訊、影片、影像、信息
        或其他素材，以下合稱乙方作品）皆為原創或已取得所
        有權人之合法授權，如上訴人作品有違反法令之虞（包
        括但不限於著作權、智慧財產權等）或涉及相關之行政
        或司法程序，或顯有侵害第三人智慧財產權或相關權利
        之虞時，被上訴人將自行決定是否立即暫停或終止專案
        權利；上訴人提供之專案內容有違反系爭契約內容或意
        旨之虞者，被上訴人得暫停本專案（原審卷第19、91頁
        ）。準此，被上訴人負責提供系爭平台、線上客服及代
        收費用之服務，雖就專案提供者之申請資格、身分認證
        保有審核之權責，但就專案提供者在該平台登載之專案
        內容，仍由專案發布者自行負責，若刊登之專案內容有
        涉及相關權益爭議時，被上訴人自有決定暫停或終止專
        案之權利。
　　　⑶承前⒈所述，被上訴人客服經理因聯繫不到上訴人，而依
        上訴人提供之系爭專案內容及葉○○所提供徐○○身分證上
        照片與專案封面照片為同一人，經被上訴人核對認定系
        爭專案應屬徐○○所有，始將系爭帳號權限轉移給徐○○，
        並無恣意變更系爭帳號或專案權限之情形，已盡相當之
        查核義務。且依系爭契約亦無負有通知之義務，則其決
        定暫停上訴人使用權限並將系爭帳號權限轉移給徐○○，
        既非無憑據，難認有何違反系爭契約。況在上訴人事後
        提出質疑後，被上訴人隨即將系爭帳號回復為上訴人所
        有之狀態，雖仍暫時停止上訴人就系爭專案編緝上架之
        權利，然此因徐○○主張其為系爭專案實際創作人，與上
        訴人就系爭專案之著作權歸屬存有爭議所致，被上訴人
        因而暫停上訴人系爭專案之處置措施，符合前揭系爭契
        約之約定，尚難認有何違約或債務不履行之情事。
　　　⑷至上訴人主張被上訴人放任徐○○取得系爭帳號控制期間
        ，修改系爭專案名稱並以「張強尼」名義發表與系爭專
        案內容類似文章，嚴重侵害上訴人之改作權或著作人格
        權部分，因被上訴人依系爭契約既不負有審核專案創作
        內容之義務，是否為原創或取得合法授權均係由專案發
        布者自行負責，因此縱有如上訴人主張著作權受侵害之
        情形，亦不應由被上訴人負責，故上訴人主張被上訴人
        以此侵害其著作權云云，並不足採。
（二）上訴人主張為系爭專案之著作人而受有不能利用著作之損
      害，依著作權法請求被上訴人賠償，均屬無據：
　　⒈上訴人雖主張系爭專案內著作，均屬其以「張強尼」撰寫
      法拍屋相關文章之創作，並提出系爭專案上傳之文章內容
      （原審卷第147至373頁）、Canva設計平台帳號電腦截圖
      畫面及帳號資料為證（原審卷第375至381頁、本院卷第14
      3頁）。
　　⒉惟查，依上訴人所提供系爭專案之文章內容並未載明著作
      人為上訴人，反而係表明創作者為「張強尼」即徐○○（原
      審卷第155頁）；又其所提供Canva設計平台帳號電腦截圖
      畫面及帳號資料，至多僅能證明上訴人曾協助將系爭專案
      內容設定上傳至系爭平台，或曾參與系爭專案之圖面設計
      ，並無從佐證上訴人為著作人。參以上訴人雖否認曾擔任
      徐○○之助理，但承認其與徐○○為三人團隊關係等情（原審
      卷第485頁），而系爭專案既由該團隊之「張強尼」即徐○
      ○對外表示為創作者，即無從認為上訴人為著作人。是依
      上訴人所舉證據，尚無從認定系爭專案內容為上訴人之個
      人創作，故其主張為系爭專案之著作人，並因被上訴人未
      經其同意移轉系爭帳號權限予徐○○，而喪失系爭著作之支
      配權，致受有不能利用著作之損害，洵屬無據。
（三）上訴人主張隱私權受侵害及依消費者保護法規定請求被上
      訴人損害賠償，均屬無據：
　　⒈上訴人雖主張被上訴人逕自將系爭帳號移轉予徐○○，致系
      爭專案及其個人資料均洩漏予徐○○，侵害上訴人之隱私權
      等等。查上訴人於申請系爭帳號時，固有在個人資訊設定
      頁面記載其姓名、年籍資料、居住地址、電話、電郵等個
      人資料（原審卷第25頁）。然被上訴人在將系爭專案之管
      理權限變更為徐○○時，系爭帳號信箱、密碼及綁定存摺，
      乃依據徐○○之申請進行變更，依系爭契約第2條第5項約定
      可知，應由徐○○提供其個人所欲變更之相關資料，因此徐
      ○○並不會接觸到上訴人之個人資料，亦即上訴人個人資料
      不會因被上訴人進行管理權限移轉變更程序而外洩。雖上
      訴人以系爭帳號回復原始設定後，原留個人資料除上訴人
      姓名、註冊信箱之外，其餘年籍資料、居住地址、電話均
      遭刪除而呈空白狀態（原審卷第467頁），認被上訴人逕
      自移轉系爭帳號必導致上訴人個人資料遭洩漏予徐○○，然
      此主張顯與前述事實不符，並未見其舉證以實其說，難認
      可採。
　　⒉上訴人又主張被上訴人為系爭平台之企業經營者，上訴人
      係使用平台之消費者，因被上訴人對於系爭專案管理顯然
      具有重大過失，造成上訴人受有損害，自得依消費者保護
      法第7條、第51條規定請求懲罰性賠償金等等。惟查，被
      上訴人就系爭帳號權限所為查證及處理，已盡善良管理人
      之注意義務，且無違反系爭契約，致上訴人受有損害，業
      如前述。況依系爭契約可知，上訴人係申請使用系爭平台
      供其提供專案課程讓平台用戶訂閱、購買以獲取利益，難
      認係以消費為目的，其非屬消費者保護法第2條第1款所稱
      之消費者，並無適用該法之餘地。故上訴人主張依前揭規
      定請求被上訴人賠償，要屬無據。
六、綜上所述，本件被上訴人並無如上訴人主張違反系爭契約、
    未盡善良管理人注意義務，致上訴人受有損害之情事，且上
    訴人亦未能舉證證明其為系爭專案之著作人或其個人資料遭
    不當洩漏而遭侵害。從而，上訴人依民法第227條、第227條
    之1、著作權法第85條第1項、第88條第1項、民法第184條第
    1項前段、第195條第1項、消費者保護法第7條及第51條等規
    定向被上訴人請求損害賠償，洵屬無據。原審駁回上訴人請
    求賠償50萬元之本息及假執行之聲請，核無不合，上訴意旨
    指摘原判決不當，求予廢棄改判，為無理由，應予駁回。
七、本件判決基礎已臻明確，兩造其餘攻擊防禦之方法，經本院
    斟酌後，認與判決結果不生影響，毋庸逐一論述，併此敘明
    。
八、結論：本件上訴為無理由，依智慧財產案件審理法第1條，
    民事訴訟法第449條第1項、第78條，判決如主文。　
中　　華　　民　　國　　111 　年　　4 　　月　　14　　日
                          智慧財產第二庭
                            審判長法  官　蔡惠如
　                                法  官　曾啓謀
                                  法  官　吳俊龍
以上正本係照原本作成。
不得上訴。
中　　華　　民　　國　　111 　年　　4 　　月　　22　　日
  　　　　　　　　　　　　　      書記官　蔣淑君